臺灣高雄地方法院刑事判決　　　　　　 96年度簡上字第531號
上　訴　人　臺灣高雄地方法院檢察署檢察官
被　　　告　乙○○
　　　　　　　　　　（另案
上列上訴人因被告違反毒品危害防制條例案件，不服本院高雄簡
易庭96年度簡字第1736號中華民國96年4 月20日第一審刑事簡易
判決（聲請簡易判決處刑案號：臺灣高雄地方法院檢察署96年度
毒偵字第1431號），提起上訴，本院管轄之第二審合議庭判決如
下：
    主  文
原判決撤銷。
乙○○施用第二級毒品，累犯，處有期徒刑肆月，如易科罰金，
以新臺幣壹仟元折算壹日，減為有期徒刑貳月，如易科罰金，以
新臺幣壹仟元折算壹日。
    事實及理由
一、檢察官上訴及移送併辦意旨略以：被告乙○○基於反覆施用
    第二級毒品之概括犯意，另於民國96年3 月12日下午2 時20
    分採尿前回溯24小時內（不含公權力拘束期間）某時，在不
    詳處所施用第二級毒品大麻1 次，並於同日中午12時40分許
    ，在高雄市○○區○○路191 號前為警查獲。其上開施用大
    麻之犯行，與原審論罪科刑部分即被告於96年1 月22日施用
    甲基安非他命之犯行，有集合犯之實質上一罪關係，原審未
    及審酌被告此部分之犯行，判決自非適法，爰提起上訴並移
    送併辦等語。
二、本件被告乙○○所犯為死刑、無期徒刑、最輕本刑為3 年以
    上有期徒刑以外之罪，其於本院審理中，就被訴事實為有罪
    之陳述，經本院告知簡式審判程序之旨，並聽取被告及檢察
    官之意見後，合議庭認宜進行簡式審判程序，爰依刑事訴訟
    法第273 條之1 第1 項規定，裁定進行簡式審判程序。又本
    件犯罪事實及證據，除犯罪事實欄所載施用甲基安非他命之
    時間、地點，應補充更正為「於96年1 月22日上午某時，在
    位於高雄縣仁武鄉博愛巷附近之友人住處」外，證據部分補
    充「被告於本院審理中之自白」外，餘均引用檢察官聲請簡
    易判決處刑書之記載。
三、查被告前因施用毒品案件，經本院以93年度毒聲字第2390號
    裁定令入戒治處所施以強制戒治，於94年7 月5 日執行完畢
    釋放等情，有臺灣高等法院被告前案記錄表1 份在卷在卷可
    稽。其於上開強制執行完畢釋放後，5 年內再犯本件施用毒
    品罪，檢察官依毒品危害防制條例第23條第2 項之規定依法
    訴追，自屬合法。又甲基安非他命屬毒品危害防制條例第2
    條第2 項第2 款所定之第二級毒品，核被告本件施用甲基安
    非他命犯行，係犯同條例第10條第2 項之施用第二級毒品罪
    。其於施用前後，持有甲基安非他命之低度行為，應為施用
    之高度行為所吸收，不另論罪。次查，被告前因竊盜案件，
    經本院以93年度易字第1553號判處有期徒刑5 月確定，於94
    年12月4 日縮刑期滿執行完畢，有上開前案紀錄表在卷可按
    。其於受徒刑之執行完畢後，5 年以內故意再犯本件有期徒
    刑以上之罪，為累犯，應依刑法第47條第1 項之規定加重其
    刑。爰審酌被告前經強制戒治執行完畢後，仍未能徹底戒絕
    施用毒品惡習，再犯本件施用毒品罪，顯見戒毒意志不堅，
    非予相當期間隔絕其與毒品接觸，難以矯治；惟念及施用毒
    品究屬戕害自身，尚未損及他人，反社會性程度較低等一切
    情狀，量處如主文第2 項所示之宣告刑，並依被告之教育程
    度為國中畢業，職業為臨時工，收入不豐，經濟狀況非佳等
    情，諭知易科罰金之折算標準。另查中華民國96年罪犯減刑
    條例業於96年7 月4 日經總統華總一義字第09600083761 號
    令制定公布，並自96年7 月16日施行。本件被告犯罪時間在
    96年4 月24日以前，合於上開條例減刑要件，應依該條例第
    2 條第1 項第3 款之規定，減其刑期2 分之1 即減為有期徒
    刑2 月，並諭知與宣告刑相同之易科罰金折算標準。
四、按所謂集合犯，係指數犯罪構成要件中，本即預定有數個相
    同之行為將反覆實行，雖其特質為行為含有反覆實行複數行
    為而評價為包括一罪，惟仍須從行為人之主觀犯意，自始係
    基於概括性，行為之時、空上具有密切關係，且依社會通念
    ，認屬包括之一罪為合理適當者，始足當之。施用毒品行為
    ，大多具有成癮性，故毒品危害防制條例第10條所定之施用
    毒品罪，依該條例之立法意旨，原即預定其有反覆施用之性
    質，對於施用同一毒品之複數行為，固得認屬集合犯而為包
    括之一罪。然依集合犯而論以包括一罪之判斷，仍不能無限
    擴張，苟行為人主觀上，非出於一個決意，客觀上各行為間
    ，又無密切接近關係，依一般社會通念，認不應評價為一罪
    方合於刑罰公平原則時，自不能悉數率皆論以一罪（96年度
    臺上字第3095判決意旨參照）。施用毒品罪所預定行為人具
    有反覆施用之性質，係預定行為人就特定之第一級或第二級
    毒品，具有成癮性，對於該特定毒品已產生依賴，因對於該
    特定毒品之毒癮，在主觀上出於一個決意，客觀上又係在密
    切時空內反覆施用該特定毒品，依社會通念，認以包括之一
    罪評價為適當者，始屬集合犯。查甲基安非他命係由鹽酸麻
    黃素所合成，為中樞神經興奮劑，服用後會產生興奮、精神
    亢奮、精神旺盛、毫無食慾等症狀；至於大麻主要成分，稱
    為四氫大麻酚，服用後會產生欣快、麻醉以及幻覺等症狀，
    前者屬興奮劑之性質，後者則為麻醉劑之性質，兩者作用全
    然不同，既無法相互代用，自無可能反覆施用二者以滿足同
    一毒癮，則施用甲基安非他命及施用大麻之行為，顯非出於
    同一決意而反覆為之，應認係分別基於不同之犯意，而予分
    論併罰。本件檢察官上訴及移送併辦意旨認被告施用大麻之
    犯行，與原審論罪科刑之施用甲基安非他命犯行間，有集合
    犯之實質上一罪關係，即有未恰，應認此部分並非聲請簡易
    判決處刑效力所及，檢察官執此理由提起上訴，為無理由，
    移送併辦部份並應退回，由檢察官另行依法處理。
五、原審以被告施用第二級毒品甲基安非他命犯行明確，予以論
    罪科刑，固非無見，惟未及審酌中華民國96年罪犯減刑條例
    之公布施行，而未予依法減刑，容有未恰，應由本院撤銷原
    判決，另依上開條例第7 條之規定，於裁判時減其宣告刑，
    並於判決主文同時諭知其宣告刑及減得之刑，以求適法。
據上論斷，應依刑事訴訟法第455 條之1 第1 項、第3 項、第36
9 條第1 項、第364 條、第273 條之1 第1 項、第299 條第1 項
前段、第310 條之2 、第454 條第2 項，毒品危害防制條例第10
條第2 項，刑法第11條前段、第47條第1 項、第41條第1 項前段
，中華民國96年罪犯減刑條例第2 條第1 項第3 款、第7 條，判
決如主文。
本案經檢察官甲○○到庭執行職務。
中　　華　　民　　國　　96　　年　　7 　　月　　27　　日
                  刑事第六庭    審判長法　官  曾逸誠
                                      法  官  王  琁
                                      法  官  林柏壽
以上正本證明與原本無異。
不得上訴。
中　　華　　民　　國　　96　　年　　7 　　月　　27　　日
                                      書記官  林國龍
附錄本案論罪科刑法條：
毒品危害防制條例第10條第2 項
施用第二級毒品者，處3 年以下有期徒刑。
